【裁判字號】    92,上易,19
【裁判日期】    920422
【裁判案由】    履行契約
【裁判全文】
臺灣高等法院臺中分院民事判決  九十二年度上易字第一九號
      上  訴  人  丙○○
      複  代理人  甲○○
      被  上訴人  乙○○
右當事人間履行契約事件，上訴人對於中華民國九十一年十一月二十七日臺灣彰化地
方法院九十一年度訴字第五六六號第一審判決提起上訴，本院判決如左：
      主      文
上訴駁回。
第二審訴訟費用由上訴人負擔。
      事      實
甲、上訴人方面：
一、聲明：求為判決：
（一）、原判決主文第三項應變更為被上訴人應將所有坐落彰化縣埔鹽鄉○○段第二
        二九三之一地號、地目建、面積○．○○二三公頃之土地所有權移轉登記與
        上訴人，並將前開土地上如原判決附圖所示面積○．○○一公頃之鐵皮屋拆
        除。
（二）、第一、二審訴訟費用由被上訴人負擔。
二、陳述：除引用原判決書之記載外，補稱：
原判決認定同時履行抗辯之價金有誤，因為：
（一）、系爭土地曾經遭政府徵收，被上訴人領走了五十九平方公尺之補償款八十三
        萬三千零八十元，故應該從價金中扣除補償款。
（二）、依兩造八十一年十一月十六日之契約第二條記明買回二二九三之一地號（原
        面積八十二平方公尺）之「殘額全部」，而契約後之標示中記載「殘額『大
        約』八台坪，然殘額實際為廿三平方公尺，只有六點九坪，相差一‧九坪，
        此差額也要扣除之。
（三）、證人梁添財否認被上訴人所提之八十三年十一月廿四日之證明書，而存證信
        函也是被上訴人片面之詞，故不能執為買回價金五百零六萬元之證據，且原
        買賣價只有五百六十四萬元，但是土地總共有一一五點八坪，而今上訴人買
        回的二二九五地號雖仍為七十一坪，但是二二九三之一地號總只剩八坪，一
        坪縱以六萬計，不過四十八萬元，而二二九五地號也只值四百廿六萬元，合
        計才四百七十四萬元，絕不可能是五百零六萬元，因此有必要再傳梁添財及
        潘鑫查明買回時之價金計算方式，因任何土地買賣均有計算方式（如九十二
        年元月十四日上訴理由狀附證一調解書），而非如原審籠統的認定價金。
（四）、八十三年十一月廿九日才征收登記，而八十三年十一月十六日約定買回，故
        若是五百零六萬元成交，則必然也是未扣除征收之土地補償款，否則不可能
        是五百多萬元，尤其二二九三之一地號土地分成二種價錢，但八十三年十一
        月十六日之契約為何全部以六萬元計算呢？故均有必要進一步釐清。因依上
        訴人記憶當時徵收款至少八十幾萬元，扣除後也只剩四百八十萬元左右，再
        扣除因移轉二二九三之一地號土地之土地增值稅等之卅一萬元，故絕不可能
        五百多萬元買回。
（五）、依上訴人提出之契約可知，每坪也是以「原價」計算，故不可能以五百零六
        萬元買回。
（六）、被上訴人要求買回之計算方式也不合理，因為五百六十四萬再加一百廿六萬
        九千元利息，即約六百九十萬元，故不可能以六百萬元開始出價，而見證人
        證稱直接「討價還價」，且未談及徵收款等顯不合情理，更何況見證人稱有
        聽到七十一坪田地加上前面七坪建地，故益證必有提及一坪多少錢及計算買
        回之方式，更何況「買回」必定會顧及原買賣價格後之漲跌及支出等，故見
        證人所言顯不可採。
乙、被上訴人方面：
一、聲明：求為判決如主文。
二、陳述：除引用原判決書之記載外，補稱：
系爭土地原買賣價金為五百六十四萬，被上訴人於八十一年間即如數交付與上訴人，
故八十三年十一月十五日兩造談買回時，被上訴人要求上訴人補償原買賣金額依當時
銀行利率年息百分之九計算之三十個月利息一百二十六萬九千元，故被上訴人要求上
訴人買回之價金為六百萬元，上訴人則要求以五百萬元成交，被上訴人不同意，經在
場之證人梁添財以兩造係兄弟，希望此事有好結尾，而提出以五百零六萬元成交，經
一番勸說，兩造均同意上開金額，而被上訴人在八十三年八月十六日已領得徵收補償
款八十三萬三千零八十元，於計算上開買回金額時，已經予以扣除。
      理      由
一、上訴人起訴主張：系爭二二九三之一地號土地原為伊所有，被上訴人前向伊購買
    系爭二二九三之一地號土地全部及系爭二二九五地號土地之部分，因礙於法令，
    故僅系爭二二九三之一地號土地完成登記。於八十三年十一月十六日因被上訴人
    後悔，要求上訴人買回，兩造即訂有不動產買賣契約，由上訴人買回系爭二筆土
    地，原不動產買賣契約應已解除。又因系爭二二九五地號尚未過戶予被上訴人，
    故代書僅將系爭二二九三之一地號載明於契約書內，且被上訴人在系爭二二九三
    之一地號土地上建有地上物，爰依不動產買賣契約及民法第三百四十八條規定，
    請求被上訴人將系爭二二九三之一地號土地所有權移轉登記與上訴人，並應將系
    爭二二九三之一地號土地上如原判決附圖所示面積○．○○一公頃之鐵皮屋拆除
    等語。被上訴人則以：(一)上訴人所提出八十三年十一月十六日之不動產買賣契約
    書係上訴人所偽造，被上訴人並未與之簽訂上開契約，且該契約書上被上訴人之
    簽章與證人梁添財之簽名及指印均非真正；(二)本件系爭二筆土地，上訴人係以價
    金五百零六萬元向被上訴人買回，上訴人僅給付定金二十六萬元，餘款尚未付清
    ，依民法第三百六十九條、第三百七十條規定，被上訴人主張同時履行抗辯等語
    資為抗辯。
二、上訴人主張：兩造於八十三年十一月十六日訂定不動產買賣契約，約定由伊買回
    系爭二二九三之一地號及二二九五地號二筆土地等語，為被上訴人所否認，並辯
    稱：兩造並未簽訂上開契約，該契約書上被上訴人之簽章與證人梁添財之簽名及
    指印均非真正等語。惟查：依被上訴人所提出之存證信函所載，被上訴人業已自
    承兩造確於八十三年十一月十六日在證人潘鑫處，訂定系爭二二九三之一、二二
    九五地號土地之不動產買賣契約，其價金為五百零六萬元，以及契約書內容僅載
    明二二九三之一地號部分，未載明二二九五地號部分之事實，經核與上訴人所提
    八十三年十一月十六日不動產買賣契約書所載內容相符；且上訴人確實依上開契
    約約定簽發票號0000000號、發票日八十三年十一月十六日、票面金額二
    十六萬元、付款人為臺中區中小企業銀行二林分行之支票，作為定金之用等情，
    亦為兩造所不爭執，並有支票影本一紙在卷可稽，堪信前開不動產買賣契約書應
    為真正。被上訴人空言否認該契約書之真正，顯無可採。
三、按物之出賣人，負交付其物於買受人，並其取得該物所有權之義務，民法第三百
    四十八條第一項定有明文。本件兩造於八十三年十一月十六日以系爭二二九三之
    一地號及二二九五地號土地為標的訂定不動產買賣契約，則被上訴人自負有交付
    上開二筆土地於上訴人，並將所有權移轉登記予上訴人之義務。而被上訴人至今
    尚未將系爭二二九三之一地號土地所有權移轉登記及交付上訴人，以及被上訴人
    在上開土地上建有如原判決附圖所示面積０點００一公頃之鐵皮屋等情，既為兩
    造所不爭執，並有土地登記謄本附卷可稽，並經原審會同彰化縣溪湖地政事務所
    人員現場勘驗明確，並有如原判決附圖所示之複丈成果圖在卷為憑，應認屬實，
    則上訴人依上開規定，請求被上訴人將系爭二二九三之一地號土地所有權移轉登
    記與上訴人，並將土地上如原判決附圖所示面積０點００一公頃之鐵皮屋拆除，
    即屬有據。
四、按買賣標的物與其價金之交付，除法律另有規定或契約另有訂定，或另有習慣外
    ，應同時為之，民法第三百六十九條定有明文。又兩造於八十三年十一月十六日
    訂定不動產買賣契約，係以同一買賣契約約定由上訴人以五百零六萬元價金，向
    被上訴人買回系爭二二九三之一地號及二二九五地號二筆土地，因系爭二二九五
    地號土地尚未移轉登記為被上訴人所有，故僅將系爭二二九三之一地號土地載明
    於不動產買賣契約書，以及上訴人至今僅給付訂金二十六萬元與被上訴人，其餘
    價金四百八十萬元均未給付等情，均為上訴人於原審所不爭執，上訴人上訴本院
    後始抗辯原判決認定同時履行抗辯之價金有誤，因為，系爭土地曾經遭政府徵收
    ，被上訴人領走了五十九平方公尺之補償款八十三萬三千零八十元，應予扣除；
    又依兩造八十一年十一月十六日之契約第二條記明買回二二九三之一地號（原面
    積八十二平方公尺）之「殘額全部」，而契約後之標示中記載「殘額『大約』八
    台坪，然殘額實際為廿三平方公尺，只有六點九坪，相差一‧九坪，此差額也要
    扣除之等語。惟查：被上訴人主張系爭土地原買賣價金為五百六十四萬，被上訴
    人於八十一年間即如數交付與上訴人，故八十三年十一月十五日兩造談買回時，
    被上訴人要求上訴人補償原買賣金額依當時銀行利率年息百分之九計算之三十個
    月利息一百二十六萬九千元，故被上訴人要求上訴人買回之價金為六百萬元，上
    訴人則要求以五百萬元成交，被上訴人不同意，經在場之證人梁添財以兩造係兄
    弟，希望此事有好結尾，而提出以五百零六萬元成交，經一番勸說，兩造均同意
    上開金額，而被上訴人在八十三年八月十六日已領得徵收補償款八十三萬三千零
    八十元，於計算上開買回金額時，已經予以扣除等情，核與證人梁添財於本院所
    證：「認識（兩造），兩造之父親是我的好友，他拜託我幫兩造說一說，看能否
    處理的圓滿一點。系爭土地本是乙○○向丙○○買的，後來由丙○○向乙○○買
    回，乙○○稱買回價格須為新台幣六百萬元，但丙○○回價五百萬元，後來才討
    價還價為五百零六萬成交。乙○○說不與其兄計較才成交的。當時我沒聽到兩造
    談到徵收補助款之情事。上開買回事宜是到潘代書處談成辦理的」相符，而系爭
    土地徵收補償費八十三萬三千零八十元，已於八十三年八月十六日由被上訴人領
    取，有彰化縣政府函附卷可查，（本院卷第四三頁）而八十三年十一月十六日兩
    造始訂立買回契約，斯時，系爭土地已部分被徵收，被上訴人已領走徵收補償費
    ，上訴人居住於系爭土地附近，當無不知系爭土地已有部分被徵收之理，而經證
    人梁添財協調結果，兩造同意以五百零六萬元成交，自係以訂約當時之剩餘土地
    為買回標的，較為合乎常情，上訴人上開抗辯均係其推論之詞，並無證據足以證
    明，不足採取。因此，上訴人既起訴請求被上訴人將系爭二二九三之一地號土地
    移轉登記與上訴人，按諸前開規定，則被上訴人就同一買賣契約對上訴人尚未給
    付之四百八十萬元價金行使同時履行抗辯，亦屬有據。
五、從而，上訴人依據不動產買賣契約之法律關係，請求被上訴人將其所有坐落彰化
    縣埔鹽鄉○○段第二二九三之一地號、地目建、面積０．００二三公頃之土地所
    有權移轉登記與上訴人，並將前開土地上如原判決附圖所示面積０點００一公頃
    之鐵皮屋拆除，即有理由，應予准許。而被上訴人提出同時履行抗辯，亦屬有據
    ，應命上訴人同時給付四百八十萬元與被上訴人。原審為上開命同時履行之判決
    核無不合，上訴意旨求予變更為：被上訴人應將所有坐落彰化縣埔鹽鄉○○段第
    二二九三之一地號、地目建、面積○．○○二三公頃之土地所有權移轉登記與上
    訴人，並將前開土地上如原判決附圖所示面積○．○○一公頃之鐵皮屋拆除，為
    無理由，應予駁回。
六、本件事證已臻明確，兩造其餘攻擊防禦方法及舉證，與判決結果不生影響，爰不
    一一審究，附此敘明。
據上論結：本件上訴為無理由，依民事訴訟法第四百四十九條第一項、第七十八條，
判決如主文。
中      華      民      國    九十二    年      四      月    二十二    日
~B1民事第三庭審判長法  官  陳照德
~B2                法  官  陳成泉
~B3                法  官  曾謀貴
右為正本係照原本作成。
如對本判決上訴，須於收受判決送達後二十日內向本院提出上訴書狀，其未表明上訴
理由者，應於提出上訴後二十日內向本院提出上訴理由書（須按他造人數附具繕本）
，並繳納送達用雙掛號郵票拾份（每份拾肆元）。
上訴時應提出委任律師或具有律師資格之人之委任狀；委任有律師資格者，另應附具
律師及格證書及釋明委任人與受任人有民事訴訟法第四百六十六條之一第一項但書或
第二項（詳附註）所定關係之釋明文書影本。
~B                書記官  王瑩澤
中      華      民      國    九十二    年      四      月    二十三    日
附註：
民事訴訟法第四百六十六條之一（第一項、第二項）
對於第二審判決上訴，上訴人應委任律師為訴訟代理人。但上訴人或其法定代理人具
有律師資格者，不在此限。
上訴人之配偶、三親等內之血親、二親等內之姻親，或上訴人為法人、中央或地方機
關時，其所屬專任人員具有律師資格並經法院認為適當者，亦得為第三審訴訟代理人
。
                                                                        Ｈ


司法院資訊處製作；財團法人民間司法改革基金會備份。
